【裁判字號】    90,裁,44
【裁判日期】    900208
【裁判案由】    優惠存款
【裁判全文】
最  高  行  政  法  院  裁  定                        九十年度裁字第四四號
    原      告  甲○○
    被      告  乙○○
    代  表  人  吳容明
右當事人間因優惠存款事件，原告不服公務人員保障暨培訓委員會中華民國八十八年
九月二十八日八八公審決字第○一五六號再復審決定，提起行政訴訟。本院裁定如左
︰
    主  文
原告之訴駁回。
訴訟費用由原告負擔。
    理  由
按「公務人員對於服務機關或人事主管機關所為之行政處分，認為違法或不當，致損
害其權利或利益者，得依本法提起復審。」、「復審、再復審之程序，除本法另有規
定外，準用訴願法之規定。」為公務人員保障法第十八條、第二十二條所明定，故提
起復審，以有行政處分之存在為前提要件。依訴願法第三條第一項規定：「本法所稱
行政處分，係指中央或地方機關就公法上具體事件所為之決定或其他公權力措施而對
外直接發生法律效果之單方行政行為。」至行政機關所為單純事實之敘述（或事實通
知）或理由之說明，並非對人民之請求有所准駁，既不因該項敘述或說明而生何法律
上之效果者，自非行政處分，人民即不得對之提起訴願，本院四十四年判字第十八號
、六十二年裁字第四十一號著有判例。本件原告主張其依據被告發布退休公務人員一
次退休金及公保養老給付辦理優惠存款，應具備兩個條件：一、依公務人員退休法核
准退休人員。二、依行政院發布全國軍公教人員待遇支給辦法（已修正為要點）之公
務人員俸額標準表支俸額者。原告完全符合上述二個條件，詎經多次陳情，均奉核示
誤稱原告退休當月領有待遇差額，仍不准辦理優惠存款，乃提起行政訴訟，請將再復
審、復審決定及原處分均撤銷等語。經查原告係行政院農業委員會漁業幹部船員訓練
中心退休人員，前經被告於七十九年四月二十八日以七九台華特二字第○三八二八一
○號函核定原告之退休案時，附發之公務人員一次退休金證書並註明：不得憑此證辦
理一次退休金及公保養老給付優惠存款。原告嗣於八十六年八月二十一日再度向被告
陳情准其辦理優惠存款，經被告於同年九月二十二日以八六台特二字第一五一八六四
六號書函函復略以，核與優惠存款規定不合，不得辦理優惠存款在案。原告復於八十
七年九月十四日以同一事由向被告陳情，案經被告於八十八年三月十一日以八八台特
二字第一七一三九四八號書函函復內容為：「經查同一事由，前經本部於八十六年九
月二十二日以八六台特二字第一五一八六四六號書函詳復先生有案。復查先生不服本
部上開書函所為之函復、曾提起訴願、再訴願，亦均經駁回在案。茲檢附上開八六台
特二字第一五一八六四六號書函影本一份，仍請參考。」上開八十八年三月十一日八
八台特二字第一七一三九四八號書函函復之性質，僅係說明原告對同一事由向被告陳
情，已詳復原告有案，屬單純之事實陳述，並不發生具體之法律效果，揆諸首揭規定
，自非對原告所為行政處分。復審及再復審決定遞以程序不合法予以駁回，核無違誤
，原告復對再復審決定提起行政訴訟，聲明予以撤銷，亦非合法，應予駁回。
據上論結，本件原告之訴為不合法，爰依行政訴訟法施行法第二條前段、行政訴訟法
第一百零七條第一項第十款、第一百零四條、民事訴訟法第九十五條、第七十八條，
裁定如主文。
中    華    民    國     九十        年      二      月       八        日
                    最 高 行 政 法 院  第 五 庭
                                審 判 長 法  官      廖  政  雄
                                         法  官      蔡  進  田
                                         法  官      趙  永  康
                                         法  官      林  清  祥
                                         法  官      姜  仁  脩
右  正  本  證  明  與  原  本  無  異
                                         法院書記官  蘇  金  全
中    華    民    國     九十        年      二      月       九        日


司法院資訊處製作；財團法人民間司法改革基金會備份。
